臺灣臺中地方法院刑事判決　　　　　　　 94年度易字第639號
　　公　訴　人　臺灣臺中地方法院檢察署檢察官
　　被　　　告　甲○○○
　　選任辯護人　許景鐿律師
上列被告因業務侵占案件，經檢察官提起公訴（93年度偵字第
18288號），本院判決如下：
    主    文
甲○○○意圖為自己不法之所有，而侵占自己持有他人之物，處
有期徒刑陸月，如易科罰金，以參佰元折算壹日。
    事  實
一、緣甲○○○係設在臺中市永興五巷二一號「華衛科技股份有
    限公司」（下稱華衛公司）股東，華衛公司前因營運發生困
    難，該公司董事長乙○○為穩定公司運作，維繫華衛公司員
    工信心，遂自行提供新臺幣（下同）一百二十萬元作為華衛
    公司六個月之安定基金，用以支付員工薪資、租金、水電、
    電話費等費用，並委請甲○○○代為處理，乙○○並指示分
    別於九十二年九月十九日、十月三日將上開款項分二筆各六
    十萬元匯入甲○○○指定其女張瓊瑤所有之郵局帳戶內，供
    甲○○○支付華衛公司開銷之用，詎甲○○○僅在華衛公司
    十餘日並支付華衛公司需用款項約八萬元後即未予處理，並
    意圖為自己不法所有，以變易持有為所有之意思，將上開剩
    餘款項約一百一十二萬元侵占入己，以支付其個人欠款債務
    ，迄九十二年十月十日甲○○○未代公司支付員工薪資，乙○○始查悉上情。
二、案經華衛公司告發由臺灣臺中地方法院檢察署檢察官偵查起
    訴。
　　理  由
一、訊據被告甲○○○坦承其係華衛公司董事，而證人乙○○確
    有匯款一百二十萬元至案外人即被告之女張瓊瑤郵局帳戶內
    之事實，惟矢口否認有何侵占犯行，辯稱：華衛公司的事務
    其均未參與，並未負責公司的行政及業務，只是公司開會時
    會出席，九十二年九月份公司召開董監事聯席會議中，雖有
    討論公司安定基金一事，但之後不了了之，公司雖有規畫，
    但並未實行，至於本件一百二十萬元款項係其個人向證人乙○○之私人借款，後來其有困難還不出來，其表示欲以公司
    股票處理，但證人乙○○並不接受云云。經查：
  (一)證人乙○○確有於九十二年九月十九日及十月三日二度匯款
    一百二十萬元至被告指定其女張瓊瑤之郵局帳戶之事實，業
    據被告供認無訛，核與證人乙○○證述情節相符，並有存摺
    內頁影本一份、臺中商業銀行入戶電匯通知單影本二份在卷
    可參。是被告確有受領證人乙○○匯款一百二十萬元之情事
    。
  (二)被告雖辯以本件一百二十萬元係私人借款，而非證人陳木智
    提供之華衛公司之安定基金云云。惟被告自承九十二年九月
    份公司召開董監事聯席會議中，雖有討論公司安定基金一事
    ，但之後不了了之等情事，另證人即華衛公司監察人許原善
    、證人即華衛公司董事陳智豐、證人即華衛公司前任總經理
    陳彰輝、證人即華衛公司前任業務經理劉連瑞於偵查中均證
    稱：九十二年九月十四日華衛公司曾召開董監事會議，會議
    過程中有討論要籌措六個月的安定基金，但最後並未談妥該
    事等語，復有該次會議之簽到資料影本一份在卷可參，足見
    華衛公司當時確有籌措一百二十萬元安定基金之計畫。而證
    人乙○○隨後旋於九十二年九月十九日及十月三日將二筆六
    十萬元、共計一百二十萬元之款項匯入被告之女張瓊瑤之郵
    局帳戶內，時間點與前開董監事會議之時間緊接，匯款數額
    亦與董監事會議中討論之一百二十萬元安定基金之數額相符
    ，此有上開臺中商業銀行入戶電匯通知單影本二紙在卷可稽
    。
  (三)又被告於偵查中供稱：其於九十二年九月間有幫忙公司事務
    ，也有在銷貨憑單上簽名，約只做了十日左右等語，復供稱
    ：其以自己的錢去付公司的帳，其因為好心，幫助付房租三
    萬元，支付以證人丁○○名義為發票人的支票款項四萬元，
    其他零碎支出一萬多元，應該是已經拿到一百二十萬元其中
    六十萬元以後的事等語，又審理中自承華衛公司支出之款項
    部分係由其支出等情，而證人即原任華衛公司會計丙○○於
    偵查中證稱：被告有在公司幫忙約不到一個月，有以案外人
    張瓊瑤帳戶內部分金錢支付公司的花費；而乙○○曾有交代
    其以後公司的業務暫由被告來管理語等語，復於審理中證稱
    ：透過案外人張瓊瑤帳戶提領出款項約有幾萬元，都是支付
    公司水電、電話費等款項，透過被告提領約有二、三次左右
    ，付款流程係帳單來的時候，先給證人乙○○看，陳某表示
    先將傳票給被告，請被告處理，其就傳票給被告，被告在公
    司時看過就會帶接給其現金，有一次說她會領款給其，都是
    給現金等語，顯見被告確有支付華衛公司帳款之事實。被告
    雖另辯以僅是好心以自己金錢支出，都是自掏腰包云云，然
    證人乙○○就華衛公司因經營不善有待籌措安定基金以勉力
    經營，已如前述，衡情當無餘裕另行私人借款被告之理；而
    被告自承另有積欠他人債務，且遭討債公司催討債務等情，
    顯見其資金調度亦屬困難，上開一百二十萬元如非約定用以
    華衛公司支出，被告在其本身積欠他人債務之際，豈有能力
    為華衛公司支付費用。
  (四)被告雖又辯稱：有借據及繳交股票憑證足以證明上開款項係
    私人借款云云，然觀諸該借據上並無債權人即證人乙○○之
    簽名，僅有被告及見證人丁○○之簽名，果如被告所言該筆
    金錢係私人借貸關係，豈有債權人未簽名之理？且借據上所
    載：「茲收到甲○○○股票和張瓊華股票共一百六十三張股
    票」等文字，業據被告自承係伊自行書寫，衡諸證人乙○○
    若果真有收受上開股票作為質押借款之擔保，則應自行書寫
    收訖無訛等文字並加以簽名，已表示願收受股票作為質押，
    而非由被被自行書寫上開等文字於借據上，顯與常情有違。
    而證人丁○○於偵查中亦證稱：該借據是被告叫其繕打，並
    無經過證人乙○○之同意，其在借據上簽名只是見證被告確
    實有收到一百二十萬元的款項，詳細情形其不清楚等語，復
    於審理中證稱：被告表示要其打一張借據，打的意思是說證
    人乙○○有匯給被告女兒一百二十萬元，其僅知證人乙○○
    確有匯款一百二十萬元，其就見證此部分，至於股票抵押手
    寫部分，應是後來加進去的，其並不清楚，會以借據名義是
    被告請其打的等語，足見該借據係出自被告單方意思委請證
    人丁○○繕打，尚無足以該借據即認上開一百二十萬元款項
    係證人乙○○借予被告。是以證人乙○○陳述：借據是被告
    自己丟在桌上，其去公司時才看到，其對於借據一事並不知
    情等語應非無稽。又證人乙○○私人提供款項匯入被告指定
    之私人帳戶內作做為華衛公司使用一節與一般公司經營情形
    有違，固非無疑，惟證人丁○○偵查中證述：「公司因為資
    金有問題，所以開會要籌措一百二十萬元安定基金，但未成
    功，所以董事長乙○○自己私底下籌一百二十萬元，分兩次
    匯給被告，第一次匯完錢後有告訴我，並有再開一次董事會
    ，當時因為匯錢到私人帳戶，所以公司董事會並不同意，第
    二次乙○○要將錢匯給我，但我認為董監事沒通過，所以不
    願接受，故乙○○仍將錢匯給被告，該筆款項形式上是要做
    公司的安定基金，實際上公司費用也有自該款項中支出。」
    等語，其證稱證人乙○○原猶欲匯款至證人丁○○名下以充
    華衛公司安定基金等情觀之，足見證人乙○○確有以個人帳
    戶內款項支應華衛公司之支出之情事。再者，被告供稱其所
    謂之「借款」並無利息約定，更與一般借款約定多有利息之
    情形有悖，被告辯以本件係借款而非安定基金云云，並無可
    採。
    綜上所述，被告前揭所辯顯係卸責之詞，不足採信，本案事
    證明確，其罪行堪予認定，應予依法論科。
二、核被告所為，係犯刑法第三百三十五條第一項之普通侵占罪
    。公訴人認被告於九十二年九月中旬擔任華衛公司專案經理
    ，負責管理華衛公司行政及業務運作，為從事業務之人，其
    侵占款項係犯業務侵占罪云云，然被告否認其係擔任案經理
    一節，且證人丁○○審理中證稱：公司業務停擺，被告是協
    助公司往後如何營運之問題；被告在公司亦無專用辦公室，
    其在公司內六月之前聽證人乙○○指揮做事，六月之後聽證
    人陳彰輝等語，另證人丙○○審理中證稱：被告應該沒有負
    責公司經營，因時間很短，看來只是替公司處理一些事情，
    被告有來公司，惟其有事都是找證人乙○○，被告並無固定
    辦公室等語，是被告雖有受證人乙○○之託處理其提出之一
    百二十萬元安定基金，惟尚難認被告為華衛該公司專案經理
    負責管理華衛公司行政及業務運作，是未足認被告係為從事
    業務之人，起訴法條應予變更。爰審酌被告犯罪之動機、目
    的、手段，及其犯後否認犯行，尚未與被害人達成和解賠償
    其損失之犯後態度等一切情狀，量處如主所示之刑，並諭知
    易科罰金之折算標準，以示懲儆。
據上論斷，應依刑事訴訟法第第二百九十九條第一項前段、第三
百條，刑法第三百三十五條第一項、第四十一條第一項前段，罰
金罰鍰提高標準條例第一條前段、第二條，判決如主文。
中　　華　　民　　國　　94　　年　　8 　　月　　4 　　日
                  刑事第十四庭  審判長法  官  楊真明
                                      法  官  黃渙文
                                      法  官  陳  葳
上正本證明與原本無異。
中　　華　　民　　國　　94　　年　　8 　　月　　4 　　日
                                      書記官  張雅如
附錄法條：
刑法第三百三十五條：
意圖為自己或第三人不法之所有，而侵占自己持有他人之物者，
處五年以下有期徒刑、拘役或科或併科一千元以下罰金。
前項之未遂犯罰之。
